Inventaris van de collectie Handschriften van het voormalige Rijksarchief in Zuid-Holland, 1951-1990
Nationaal Archief, Den Haag
Handschriftenverzameling Rijksarchief in Zuid-Holland: Tweede Serie
Handschriften RAZH 1951-1990
37261
7.80 meter; 1446 inventarisnummers.
Normale geschreven en gedrukte teksten. De Nederlandstalige stukken van vóór ca. 1700 zijn geschreven in het gotische cursiefschrift, met name in de oud-Hollandse klerkencursief. De Duitse stukken zijn grotendeels in het Kurrentenschrift geschreven.
Nationaal Archief, Den Haag
Algemeen Rijksarchief, Derde Afdeling
Het archief bevat losse stukken voor de periode van de 13e tot en met de 19e eeuw; een enkel stuk heeft betrekking op de 20e eeuw. Het betreft charters, transportakten, lijfrenten, privilege- en keurboek, resoluties, sententies, octrooien, brieven en inventarissen.
Archiefvorming
Geschiedenis van het archiefbeheer
De verwerving van het archief
Het archiefblok bevat archiefstukken onder verschillende rechtstitels verworven.
Inhoud en structuur van het archief
21; 3.22
Inhoud
De Collectie Handschriften Zuid-Holland bestaat uit fragmentarchieven en losse stukken die niet direct ingevoegd konden worden in een ander bestand. Ze zijn verkregen door verwerving (koop of schenking) of als afgedwaalde stukken aangetroffen in andere archieven of collecties. Dergelijke collecties hebben in principe een voorlopig karakter, omdat het wenselijk is om de stukken zoveel mogelijk terug te brengen naar de archieven waaruit ze afkomstig zijn. In de praktijk blijkt dit niet altijd eenvoudig te realiseren. Zo bestaat nog steeds de “Collectie 1902”, die in genoemd jaar gevormd werd uit losse stukken van niet direct herleidbare herkomst, die tijdens de verhuizing naar het voormalige Algemeen Rijksarchief aan het Bleyenburg werden aangetroffen. (zie toegang 3.22.10).
In de nieuwe toegang 3.22.01.02 zijn ook de nog niet eerder beschreven stukken van de collectie Van der Poest Clement opgenomen, evenals een verzameling charters afkomstig van het Centraal Bureau voor Genealogie.
Ordening van het archief
Losse handschriften Zuid-Holland werden tot en met 1967 met een doorlopende nummering geregistreerd achter de letter ‘H’ van handschrift. Vanaf 1968 werden aanwinsten per jaar genummerd achter de letter ‘A’ van aanwinst. In de herziene toegang 3.22.01.02 zijn de stukken niet opgesomd in volgorde van binnenkomst, of op datum van vervaardiging, maar gerangschikt naar onderwerp en daarbinnen op plaatsnaam en/of andere geografische aanduiding. De oorspronkelijke “H”en “A” nummers zijn vervangen door een nieuwe doorlopende nummering te beginnen met nummer één.
Alle aanwinsten van het Rijksarchief in Zuid-Holland zijn terug te vinden in de Verslagen van 's Rijks Oude Archieven, later de Jaarverslagen van de Rijksarchiefdienst, onder het hoofdstuk Derde Afdeling van het Algemeen Rijksarchief. Aan de hand van deze verslagen, die ondermeer in de studiezaal van het Nationaal Archief voorhanden zijn, werd dit overzicht van de 'Handschriften' samengesteld.
Mevrouw Kieboom heeft de toegankelijkheid van het bestand aanzienlijk vergroot door gedetailleerde en stuksgewijze beschrijving van archivalia, die tot nu toe alleen als verzameling bekend waren.
Aanwijzingen voor de gebruiker
Openbaarheidsbeperkingen
Volledig openbaar.
Materiële beperkingen
Aanvraaginstructie
Openbare archiefstukken kunnen online worden aangevraagd en gereserveerd. U kunt dit ook via de terminals in de studiezaal van het Nationaal Archief doen. Om te kunnen reserveren dient u de volgende stappen te volgen:
U maakt een profiel aan op www.gahetna.nl, en logt vervolgens in
Via de archiefinventaris (alleen de beschrijvingen met rode nummers) selecteert u het gewenste archiefstuk door op de knop 'Reserveren' te klikken
In het volgende scherm geeft u aan op welke dag u het archiefstuk wilt inzien
Indien u zich bevindt in de studiezaal en een tafelnummer heeft ontvangen kunt u dit nummer vermelden. Als u geen tafelnummer heeft kunt u tafelnummer 777 laten staan
Vervolgens bevestigt u uw reservering door deze te versturen.
Verwant materiaal
Beschikbaarheid van kopieën
Beschrijving van de series en archiefbestanddelen
- OVERHEID, 1
  - Gewestelijke, provinciale, locale besturen en instellingen, ambtenaren, 1.1
    - Organisatie, 1.1.A
      - gewestelijk, 1.1.A.1
        - Verordening van de Staten van Holland en West-Friesland tegen het omkopen van ambtenaren, gedrukt., 1669; 1; 1 stuk
          Herkomst: onbekend, 1987
        - Korte memorie van de magistraat van 's-Gravenhage aan Provinciale Staten inzake zijn competentie, gedrukt., 1719; 2; 1 stuk
          De zaak betreft het ontbieden en bevelen door Provinciale Staten, met voorbijgaan van de magistraat, van de courantier A. Paauw en de deken van het boekverkopersgilde te 's-Gravenhage; met extract uit het Resolutieboek van Schout en Burgemeesteren van 's-Gravenhage.
          Herkomst: Centraal Bureau voor Genealogie
        - Concept-Reglement voor het Municipaal Bestuur in de verschillende gemeenten van Bataafs Brabant, met bijlagen, gedrukt., 1796; 3; 1 deel
          Herkomst: onbekend, 1990
        - Stuk, inhoudende de verdeling van het departement Holland in twaalf districten., ongedateerd; 4; 1 stuk
          Herkomst: onbekend, 1955/56
      - regionaal, 1.1.A.2
        - Inventarissen van de secretarieën van Alphen en Rietveld, Aarlanderveen, Oudshoorn; met specificatie voor de onder Oudshoorn resorterende polders., 19de eeuw; 5; 1 omslag
          Herkomst: onbekend; mogelijk geschenk van de erven van de heer W.G. van Oyen te 's-Gravenhage, 1959
        - Voorstel voor een Formulier van Proclamatie, Trouw en Attestatie van het comité van correspondentie in de Hoekse Waard; alsmede een uittreksel uit de memorie der Secretarie van Staat inzake gevallen waarin verbetering der registers van de Burgerlijke Stand niet noodzakelijk is., 1795, 1808 19 maart; 6; 3 stukken
        - Algemene bepalingen tot het oprichten van schoolfondsen in het departement Maasland en tarief van uitdeling, geldende voor Maasland., 1810 6 december, 1809 4 februari; 7; 3 stukken
          Herkomst: onbekend, 1955/1956
        - Instructie voor ambachtsbewaarders van Tedingerbroek., 1802; 8; 1 stuk
          Herkomst: Tweede afdeling van het Algemeen Rijksarchief, archief Caland, 1902
      - locaal, 1.1.A.3
        - Alblasserdam
          - Protocollen van allerhande akten van het gerecht van Alblasserdam., 1742 - 1805; 9; 2 delen
            Herkomst: Gemeentebestuur van Alblasserdam, 1971
        - Bensdorp
          - Staat van baten en lasten van het eiland Bensdorp, anders genaamd De Vennip., 1751-1760; 10; 1 katern
            Herkomst: onbekend
        - Gouda
          - Extract uit het tiende stadsregister van Gouda., 18de eeuw; 11; 1 deel
          - Inventaris van het secretariaat van Gouda., 18de eeuw; 12; 1 deel
        - Krimpen aan de IJssel
          - Octrooi en reglement voor het ambacht Krimpen aan de IJssel, gedrukt., 1778; 13; 1 stuk
            Herkomst: uit de nalatenschap van een inspecteur der archieven in Zuid-Holland, 1968
          - Lijst van gezinshoofden te Krimpen aan de IJssel, met nadere byzonderheden, opgemaakt ingevolge aanschrijving van het Departementaal Bestuur van Holland van 11 juni 1801., 19de eeuw; 14; 1 stuk
        - Leerdam
          - Bijlagen tot de stadsrekening van Leerdam., 1693; 15; 1 omslag
        - Monster
          - Akten inzake huwelijksproclamaties door het gerecht van Monster; met ingekomen stukken dienaangaande., 1631-1636, 1800, 1811; 16; 1 omslag
            Herkomst:uit de nalatenschap van een inspecteur der archieven in Zuid-Holland, 1968
        - Oud-Alblas
          - Protocol van allerhande akten ten overstaan van de ambachtsheer van Oud-Alblas dan wel diens stadhouder en heemraden, fragmenten., 1595-1603, 1609-1618; 17; 1 omslag
            Herkomst: overgenomen van de provinciaal inspecteur der archieven in Zuid-Holland, 1968
        - Sommelsdijk
          - Register van werkzaamheden te verrichten door de burgemeesters van Sommelsdijk, gedrukt., 1826; 18; 1 katern
            Herkomst: collectie Van der Poest Clement nr.54, 1987
        - Ter Aar
          - Rechterlijke archivalia; de bladzijden 831 t/m 837 uit een protocol van het ambacht Ter Aar., 1599; 19; 1 omslag
            Herkomst: overgenomen van het gemeentebestuur van Ter Aar, 1971
        - Woerden
          - Staat behorende tot het archief van de prefect van het departement van de Monden van de Maas, de classis Woerden betreffende., 1813; ---
            Inv.nr. 20 is ingevoegd in archief van de prefect van de Monden van de Maas.
        - Zwammerdam
          - Inventaris van het archief van Zwammerdam, zoals het door de gewezen schout en secretaris Dionisius Marsbag is overgegeven aan Cornelis van Leeuwen, provisionele schout en secretaris van Zwammerdam, in 1718 opgemaakt door Cornelis Mijs, rentmeester van Voshol; gelijktijdig afschrift, fotokopieën., 21; 1 omslag
            Herkomst: vervaardigd met bemiddeling van het gemeentebestuur van Ter Aar, 1971
    - Besluitvorming, 1.1.B
      - landelijk, 1.1.B.1
        - Resolutieboek, gemerkt R.R. 100, inhoudende extracten uit de resoluties van de Raad van State en de Staten-Generaal, Staats-Brabant betreffende, handgeschreven kopie., 1745 24 mei-1749 7 juli; 22; 1 deel
          Herkomst: Restant Gewestelijke Besturen, nr 7
        - Extract uit de Resolutiën van de Raad van State der Verenigde Nederlanden, gedateerd 28 augustus 1777, tot het in druk uitbrengen van de stukken van groot belang, welke ter secretarie van de Raad van State berusten, gedrukt., 1778; 23; 1 deel
          Het betreft: de Unie van Utrecht, d.d. 6 december 1578;Het origineel tractaat van nadere Unie, d.d. 23 januari 1579; Akte van submissie, d.d. 13 juli 1579.
          Bijzonder naschrift inzake het drukken door Johannes Enschedé en Zoonen met de originele letters.
      - gewestelijk, 1.1.B.2
        - Plakkaat van de Staten van Holland ter bescherming van buitenlandse diplomaten, gedrukt., 1651; 24; 1 stuk
          Herkomst: Rijksarchief Friesland, 1986
        - Resoluties van de Staten van Holland en West-Friesland, 1544-1663, afschrift.18de eeuw, 25; 1 deel
          Herkomst: overgenomen van de Algemeen Rijksarchivaris te Brussel, 1953
        - Resoluties van de Staten van Holland en West-Friesland 1664 - 1699, afschrift., 18de eeuw; 26; 1 deel
        - Resoluties van de Staten van Holland en West-Friesland 1700 - 1736, afschrift., 18de eeuw; 27; 1 deel
        - Resoluties van de Staten van Holland en West-Friesland 1737 - 1740, afschrift., 18de eeuw; 28; 1 deel
        - Resoluties van de Staten van Holland en West-Friesland., 1599, 14 mei - 12 juni; 29; 1 katern
          Herkomst: geschenk van mevr. H.H.P. Rijperman te 's-Gravenhage, 1957
        - Resoluties van de Staten van Holland en West-Friesland, met index op zaken, 1653 - 1668.gedrukt., 1672; 30; 1 deel
          Herkomst: onbekend, 1987.
        - Resoluties van de Staten van Holland en West-Friesland, gedrukt., 1680; 31; 1 deel
        - Resolutie van de Staten van Holland en West-Friesland inzake het vervreemden, verpanden e.d. van regaliën, heerlijkheden, domeinen, enz. van de Grafelijkheid;afschrift., [1620]; 32; 1 stuk
        - Aantekeningen over staatszaken, rubrieksgewijze ingedeeld, ten dele ontleend aan de resoluties van de Staten van Holland en West-Friesland., 1544 - 1734; 33; 1 deel
          Herkomst: aangekocht van Antiquariaat Gysbers en Van Loon te Arnhem, 1971
        - Verzameling instructies, plakkaten en resoluties van de Heren Staten van Holland en West-Friesland over de jaren 1534 - 1724., 18de eeuw?; 34; 1 deel
          Herkomst: Restant Gewestelijke Besturen, nr 3.
        - Lijst van (gedrukte) resoluties van de Staten van Holland en West-Friesland over de jaren 1580 - 1589 inzake 's lands charters en in het byzonder hun overbrenging naar 's-Gravenhage., 18de eeuw; 35; 1 stuk
          Herkomst: collectie Van der Poest Clement nr 107, 1987
        - Extracten uit resoluties van de Staten van Holland en West-Friesland met betrekking tot de vervulling van ambten., 1585, 1586, 1588, 1589, 1656, 1663; 36; 4 stukken
          Herkomst: Restant Gewestelijke Besturen 24
        - Extracten uit de resoluties van de Staten van Holland en West-Friesland inzake het verstrekken van geldleningen van resp. 600.000 en 400.000 carolusguldens tegen 5 procent 's jaars aan Koning Frederik III van Denemarken., 1657, 1658; 37; 2 stukken
        - Extract uit de resoluties van de Staten van Holland en West-Friesland het afscheid-nemen van de Koning van Groot-Brittannië door de Provinciale Staten betreffende., 1660; 38; 1 stuk
          Herkomst: onbekend.
        - Extract uit de resoluties van de Staten van Holland en West-Friesland inzake de approbatie en ratificatie van een conventie door Gecommitteerde Raden met een Gecommitteerde van de Staten van Utrecht aangegaan, gedrukt., 1757; 39; 1 stuk
          Herkomst: Centraal Bureau voor Genealogie, 1990
        - Extract uit de resoluties van de Staten van Holland en West-Friesland op een request van het Genootschap van Wapenhandel "Voor het Vaderland" te 's-Gravenhage; in tweevoud. gedrukt., 1787; 40; 1 stuk
          Herkomst: Restant Gewestelijke Besturen, nr 18
        - Lijst van besluiten van de Heren Gecommitteerde Staten van Holland en West-Friesland, genomen ter vergadering te Hoorn., 1726 26 maart tot 1791 30 november; 41; 1 katern
          Herkomst: onbekend; mogelijk geschenk van de erven van de heer W.G. van Oyen te 's-Gravenhage, 1959.
        - Notulen van het Departementaal Bestuur van Holland, gedrukt., 1806, 4 tot 8 april; 42; 1 omslag
        - Rapport van de "Algemeene Commissie tot regeling en uitdeeling van den onderstand voor de Noodlijdenden, door den Watersnood", gedrukt., 1811; ---; 1 band
          Inv.nr. 43 is vervallen.
          Herkomst: Archief Gewestelijke Besturen 1795 - 1807, supplement I of II, nr 195; Restant Gewestelijke Besturen, nr 6
        - Verbaal van het bij de Ridderschap van Holland verhandelde, gedrukt., 1815-1818, 1821-1823; 44; 1 omslag
      - regionaal, 1.1.B.3
        - Resolutie van Gecommitteerden van de Admiraliteit op de Maze inzake het registreren van passagiers; uittreksel., 1766; 45; 1 stuk
      - locaal, 1.1.B.4
        - Noordeloos
          - Resolutieboek van de heerlijkheid Noordeloos, fotokopie. 1667-1776; Met bijlagen., 1718, 1754, 1817 en ongedateerd; 46; 1 deel
            Het oorspronkelijke resolutieboek bevindt zich in particulier bezit.
            Herkomst: vervaardigd door bemiddeling van de heer A. Horden te Noordeloos, 1972
    - Functionarissen, 1.1.C
      - gewestelijk, 1.1.C.1
        - Lijst van candidaten voor vacante posten in de provincie Holland., 1644; 47; 1 stuk
        - Missive van de Staten van Holland en West-Friesland d.d. 8 februari 1674, aan de heren van Duvenvoorde, Asperen, Maasdam, Heenvliet, Wassenaer, Sevender en Noordwijk, inzake uitbreiding van de Staten (ridderschap + edelen)., 48; 1 stuk
          Herkomst: collectie Van der Poest Clement, nr 20, 1987
        - Lijsten van personen die zitting hebben in bestuurscolleges in Holland., 1745-1794; 49; 1 band
        - Bijlage bij de rekening van de rentmeester-generaal bestaande uit een declaratie van Jan van der Linden Gevertsz., landmeter/inspecteur, betreffende werkzaamheden in opdracht van Pompejus Onderwater, rentmeester-generaal van Zuid-Holland en het Land van Heusden, tussen februari en december 1778 verricht; met aantekening tot opdracht van betaling ten laste van Pompejus Onderwater., 1789; 50; 1 stuk
          Herkomst: Rijksarchief Zuid-Holland, Gewestelijke Besturen van Holland, 1795-1807, inv.nr. 4839;Restant Gewestelijke Besturen 13
        - Geheime Instructie van de Ministre de l'Intérieur te Parijs aan de prefecten betreffende de Gardes d' honneur, fotokopieën van gedrukte tekst., 1813; 51; 1 omslag
          Herkomst: verkregen door bemiddeling van Mr W.F. Lichtenauer te Rotterdam, 1959
        - Brievenboek van Johannes van Beek, landmeter tot instandhouding van het kadaster in Zuid-Holland., 1834-1838(1846); 52; 1 deel
      - regionaal, 1.1.C.2
        - Griend
          - Akte van Karel de Stoute uit 1469 inzake bevoegdheden van Jhr. Philips, broeder te Wassenaar, als bestuurder van het eiland Griend, fotokopie van een afschrift in een keurboek van Amsterdam., ongedateerd; 53; 1 stuk
            Herkomst: geschenk van de heer G. van Dieren te Eindhoven, 1964
        - Hei- en Boeicop
          - Akten betreffende de aanstelling van schout, secretaris, gadermeester, gerechtsbode enz. door de ambachtsheer of -vrouwe van Hei- en Boeicop., 1747, 1750, 1770, 1805; 54; 4 stukken
      - locaal, 1.1.C.3
        - Amsterdam
          - Brief van Prins Willem van Oranje aan de kolonels van de schutterij van Amsterdam betreffende de voordracht tot (her)benoeming van leden van genoemde schutterij na de onlusten van 1787, gedrukt., 55; 1 katern
            Herkomst: Centraal Bureau voor Genealogie,1990
  - Waterschappen, 1.2
    - Alblasserwaard
      - Processtukken, afkomstig van Gerrit van der Burch als procureur van watergraven en waterheemraden van de Nederwaard, deel uitmakend van de Grote Alblasserwaard, en van de schouten en gerechten van Bleskensgraaf, Brandwijk en Laag-Blokland, in hun voor de Hoge Raad gevoerd proces tegen watergraaf en waterheemraden van de Overwaard., 1592 en ongedateerd; 56; 1 dossier
        Herkomst:geschenk van de heer H.J.J. Visser te Amsterdam, 1951
    - Berkel
      - Inventaris van stukken door Sijmen Wolphertsz. en Adriaen Willemsz., ambachtsbewaarders, en de achtmannen van het ambacht van Berkel overgedragen aan Mr Johan van Oldebarnevelt, ambachtsheer van Berkel, opgemaakt omstreeks 1600, fotokopie en transcriptie., ongedateerd; 57; 1 omslag
        Herkomst: geschenk van burgemeester en wethouders van Berkel en Rodenrijs, 1958
    - Delfland
      - Request van de hoofdingelanden van Delfland aan het Wetgevend Lichaam der Bataafse Republiek betreffende de competentie van het College van Hoofdingelanden ten opzichte van dijkgraaf en hoogheemraden, alsmede van de agent van Politie en Toezicht op de staat van dijken, wegen en wateren der Bataafse Republiek; n.a.v. de noodzakelijke reparatiën van de stenen hoofden en zeeweringen 's-Gravenzande voor Delflands zee-oevers (bij Monster), in viervoud, gedrukt., 1798; 58; 1 deel
        Herkomst:Rijksarchief in de provincie Zuid-Holland, archief Gewestelijke Besturen, Supplement II, 127; Restant Gewestelijke Besturen nr 9
    - Krimpen aan de IJssel
      - Reglement voor het polderbestuur van Krimpen aan de IJssel; in tweevoud., 1807; 59; 2 stukken
      - Algemene keur voor de polder Langeland en Kortland in Krimpen aan de IJssel, gedrukt., 1870; 60; 1 stuk
    - Ooltgensplaat en Den Bommel
      - Resoluties van dijkgraaf, gezworenen en ingelanden van de Molenpolder onder Den Bommel; fragment van een resolutieboek., 1745-1806; 61; 1 omslag
        Herkomst: geschenk van de heer A. Versteegh te Leerdam, 1967; aannemelijk is: uit het archief van de heerlijkheid St Adolphsland, genaamd Ooltgensplaat en Den Bommel. Vgl. Aanwinsten 3de afdeling ARA 1967, onder V.
    - Rijnland
      - Stukken aangaande de bedijking en droogmaking van de Nieuwkoopse Poel in Rijnland; met twee kaarten (één ingebonden in een katern, één los), door de geadmitteerde landmeter L.Kraakhorst gemaakt in 1742. Met een afschrift van een overeenkomst tussen dijkgraaf en hoogheemraden van Rijnland en Amstelland inzake een gemeenschappelijke omslag van het morgengeld, d.d. 12 november 1811., 1777-1812; 62; 9 katernen, 1 kaart
        Herkomst: Tweede afdeling van het Algemeen Rijksarchief te 's-Gravenhage, uit Archief Caland, 1902
      - Naamlijsten van de stemgerechtigde ingelanden van Rijnland, ingedeeld in 16 kiesdistricten, gedrukt., 1859; 63; 1 pak
        Herkomst: collectie Van der Poest Clement, nr 95, 1987
      - Financiële stukken betreffende de polders Den Doel, St. Anna en Ketenisse in Staats-Vlaanderen., 1627-1638; 64; 1 omslag
        Herkomst: onbekend; 1978/1979
    - Vierambachtspolder
      - Keur en Ordonantie op de dijken, kaden, tochten enz., alsmede de sloten en wegen in de droogmakerij van de Vierambachtspolder onder Esselikerwoude, Ter Aar, Outshoorn en Rijnsaterwoude uit 1748, gedrukt te Leiden., 1815; 65; 1 stuk
        Herkomst:overgenomen van het gemeentebestuur van Ter Aar, 1971
    - Waddinxveen
      - Inschrijving, voorafgegaan door de conditiën tot inschrijving, door Vrouwe Johanna Margareta Blom geboren Noot, op twee kavels in de bedijking en droogmakerij van Noord-Waddinxveen; met handgeschreven kwitering t/m 1767, gedrukt., 1759; 66; 1 katern
        Herkomst:Tweede Afdeling van het Algemeen Rijksarchief te 's-Gravenhage, uit Archief Caland, 1902
  - Rechterlijke instellingen, 1.3
    - Wetgeving, 1.3.A
      - Brief van J.L. Huber, lid van de Nationale Vergadering, aan zijn Friese landgenoten over de aanneming of afkeuring van het ontwerp van Constitutie, gedrukt., 1797; 67; 1 katern
      - Fragment van een brief van N.N. aan N.N., handelende o.a. over Art. 346 van de Code Penal., 1816(?); 68; 1 stuk
        Mogelijk Gorinchem. Vermeldt de oprichting van een Loge der Vrijmetselaren. Genoemde namen: Delcour, Herding (boekverkoper), Lisman, Jan van der Meersch, Mentholt, Meester de Net.
        Herkomst: onbekend; mogelijk aanwinst 1971-I-19
      - Brabant en het Land van Overmaas
        - Verordening betreffende justitie voor de Raad en het Leenhof van Brabant en het Land van Overmaas., 1765; 69; 1 katern
      - Delft
        - Privilege- en Keurboek van de stad Delft., midden 16de eeuw; 70; 1 deel
      - Hardinxveld
        - Extract van een brief van J. van Heemskerck aan de griffier (Mr Cornelis) Camerlinck betreffende de privileges van Zuid-Holland, in het bijzonder Hardinxveld, inzake het verbeuren van lijf en goederen., 17de eeuw; 71; 1 stuk
          Herkomst: collectie Van der Poest Clement, nr 82, 1987
      - Ooltgensplaat
        - Overzicht van oude Keuren van Ooltgensplaat., 1717; 72; 1 deel
          Herkomst: Rijksarchief in de provincie Zuid-Holland; Archief Gewestelijke Besturen, Supplement II, 127; Restant Gewestelijke Besturen, nr 20, uit archief Clemens (inv.nr. 196)
      - Vianen
        - Afschrift van een verordening uit 1699 van Amalia, gravin Van der Lippe, vrouwe van Vianen, enz., betreffende de omslag van de kosten van criminele zaken en andere justitiële kosten uit 1699 en twee akten van taxatie, met bevel tot inning door de deurwaarder, ten behoeve van Heiltje van Bambergen, weduwe van Hendrick de Harder, ten laste van Gerrit van Nes., 1683 en 1690.; 73; 1 katern en 2 stukken
          Herkomst: collectie Van der Poest Clement, nr 42, 1987
    - Rechtspraak, 1.3.B
      - Algemeen, 1.3.B.1
        - Eis en conclusie namens Johannes Doorenboom ingediend in zijn proces tegen Aert Cornelisz. de Jongh, strekkende tot het terugbrengen van zijn koeien uit de schutskooi in de door hem gehuurde weide., 1686; 74; 1 stuk
          voor een niet met naam genoemd gerecht in Holland en West-Friesland.
          Herkomst: geschenk van de heer J.Th. Dorrenboom te 's-Gravenhage, 1962
        - Antwoord in de zaak van Pieter Jansz. Kruijff, interveniërende voor Hendrick Aerdz. van der Does, gedaagde, tegen Johannes Kerckeringh, eiser., 17de eeuw; 75; 1 stuk
          voor een niet met naam genoemd gerecht.
        - Missive van het Hof van Holland aan de magistraat van een onbekende plaats inhoudende het verzoek dertien personen in hechtenis te nemen en over te dragen aan de te zenden drossaard Marinus de Jeude., 1703 11 juni; 76; 1 stuk